【裁判字號】    90,訴,1139
【裁判日期】    900629
【裁判案由】    返還價金
【裁判全文】
臺灣高雄地方法院民事判決  九十年度訴字第一一三九號
    原      告  甲○○
    被      告  乙○○
右當事人間返還價金事件，本院判決如左：
    主      文
原告之訴及假執行之聲請均駁回。
訴訟費用由原告負擔。
    事      實
甲、原告方面：
  一、聲明：求為判決如主文第一項所示及為以供擔保為條件之假執行宣告。
  二、陳述：
（一）兩造於民國八十八年四月二十六日簽訂國宅買賣契約，土地坐落高雄縣鳳山市
      ○○段地號一七，面積四一點二七六０三平方公尺、門牌號碼: 高雄縣鳳山市
      ○○○路八號之一（下稱系爭房地），價金新台幣（下同）二百四十萬元，八
      十五年六月支付七十萬元（含權利金二十萬元），八十八年四月二十日給付一
      十萬元，並償還貸款四十萬元。
（二）八十五年一月二十二日起至九十年三月二十二日止代繳利息四十萬八千元。八
      十八年房屋稅二千三百一十八元，補稅一千零五十三元，八十八年地價稅一千
      三百六十一元，八十九年房屋稅三千一百二十八元，地價稅一千三百二十一元
      。原告支付價金、貸款、利息、稅款總計一百六十一萬七千一百八十一元。
（三）按國宅條例規定，需承買二年始得轉買賣，被告卻於未滿二年前即八十九年八
      月將戶籍遷出，居住期間重新起算滿二年始得辦理所有權移轉登記，被告藉故
      拖延移轉所有權登記，違反誠信原則，已於八十九年四月十一日以存證信函解
      除契約，因可歸責於被告之事由致遲延給付，被告應返還原告支付之款項。
  三、證據：提出買賣契約書、繳款收據、存證信函、協調會記錄影本、申請書等影
      本為證。並申請傳訊證人蔡秀寶、呂淑貞。
乙、被告方面：
一、聲明：原告之訴駁回，訴訟費用由原告負擔。
二、陳述：對買賣契約之真正不爭執，但只收到權利金二十萬，其餘對造請求之金額
    部分我不清楚，均是被告自行繳納，然其中八十八年四月二十日並未收受二十萬
    元。房子是對造父親夏水木要買的，我只是代為出面辦理及貸款而已。是因為工
    作需要才遷出戶籍，況只要設籍滿兩年就可過戶，不論是否連續設籍滿兩年，原
    先以為妻子設籍入該戶即可，而後稱買受人本人需設籍滿二年，所以才又遷入。
    認為過失在對造，況兩造所簽訂之契約只約定滿二年後，但是沒有說是什麼時候
    滿兩年，並非一滿二年即需過戶，因此被告並未違約。
三、證據：國宅條款影本等為證，並申請傳訊證人夏水木。
    理      由
一、原告起訴主張兩造於八十八年四月二十六日簽訂國宅買賣契約，然被告違反契約
    規定自行遷移戶籍，致原告無法於二年後辦理移轉登記，被告違反契約之規定甚
    明，為此解除契約請求被告返還已支付之價金及利息，被告則以兩造所簽訂之契
    約僅約定二年後辦理移轉登記，並非一滿二年即需辦理移轉登記，故其並未違約
    等前開情詞置辯。
二、原告主張之事實業據其提出買賣契約書、繳款收據、存證信函等為證，被告對於
    兩造所簽訂之契約及已收受原告解除契約之存證信函並不爭執，對於原告之支付
    款項除其中八十八年四月二十日支付之十萬元外，亦不爭執，則本件兩造爭執之
    要點即在於，被告有無違反契約之規定，原告是否得據以解除契約？
三、經查，兩造對於系爭房地為國宅需嗣二年後始能移轉登記等情，均不爭執，且被
    告亦明知於簽約後需設籍滿二年始得移轉登記，而依據兩造所簽訂之不動產買賣
    契約書第二條後段之規定，「本件房地係因國宅買賣。原因發生後需二年後才可
    做買賣登記，為表雙方誠意，特立此條文。」，則就兩造所簽訂之前開契約而言
    ，應係指買賣契約簽訂後滿二年始可為移轉登記。按解釋意思表示，固須探求當
    事人之真意，不得拘泥於所用之文字，但契約文字業已表示當事人真意，無須別
    事探求者，即不得反捨契約文字而更為曲解（最高法院十七年上字第一一一八號
    判例），本件兩造之契約係約定原因發生後需二年後才可為買賣登記，則應指至
    少需二年後始可為移轉登記，並非謂滿二年需立即為移轉登記，故縱被告於八十
    八年將戶籍遷入系爭房地，又於八十九年八月將戶籍遷出，雖造成非居住連續滿
    二年，原告無法立即為移轉登記，然兩造所簽立之前開契約既未約定不得任意將
    戶籍遷出，又非約定於簽立契約屆滿二年即需立即為移轉登記，則尚難認被告所
    為有違契約之約定。
四、又按契約當事人之一方遲延給付者，他方當事人得定相當期限，催告其履行，如
    於期限內不履行得解除其契約，民法第二百五十四條定有明文。本件前開不動產
    買賣契約書既係約定於滿原因發生滿二年後才可為買賣登記，原告僅係於滿二年
    後得請求被告為移轉登記，則被告之給付義務應屬無確定期限。而本件兩造之買
    賣契約於八十八年四月二十六日簽訂，則於九十年四月二十六日始滿二年，然原
    告係於九十年四月十一日之未滿二年之期限內未經催告即為解除契約之意思表示
    ，原告未經催告，則其解除權尚無由發生，則縱被告任意遷移戶籍地，然尚非能
    認原告得據以解除契約。
五、綜前所述，被告既尚未違反契約之規定，原告又未經催告，則原告以可歸責於被
    告而給付遲延之事由，主張解除契約，即屬無據，應予駁回。原告既受敗訴判決
    ，其假執行之聲請即失所依據，應併予駁回。
六、因本案事證已臻明確，兩造其餘主張陳述及所提之證據，均毋庸再予審酌，附此
    敘明。
七、結論：原告之訴為無理由，依民事訴訟法第七十八條，判決如主文。
中      華      民      國    九十      年      六      月   二十九     日
                              臺灣高雄地方法院民事庭
~B法      官  陳嘉惠
右為正本係照原本作成。
如不服本判決，應於送達後廿日內，向本院提出上訴狀並表明上訴理由，如於本判決
宣示後送達前提起上訴者，應於判決送達後十日內補提上訴理由書（須附繕本）。
中      華      民      國    九十      年      六      月   二十九     日
~B法院書記官  王翌翔


司法院資訊處製作；財團法人民間司法改革基金會備份。
